【裁判字號】    99,上訴,885
【裁判日期】    990727
【裁判案由】    違反毒品危害防制條例
【裁判全文】
臺灣高等法院高雄分院刑事判決         99年度上訴字第885號
上  訴  人
即  被  告  甲○○
上列上訴人因違反毒品危害防制條例案件，不服中華民國99年4
月20日臺灣高雄地方法院99年度審訴字第887 號第一審判決（起
訴案號：臺灣高雄地方法院檢察署99年度毒偵字第643 號），提
起上訴，本院判決如下：
     主  文
上訴駁回。
     理  由
一、按上訴書狀應敘述具體理由；又第二審法院認為上訴書狀未
    敘述理由或上訴有刑事訴訟法第362 條前段之情形者，應以
    判決駁回之，同法第361 條第2 項、第367 條前段定有明文
    。而依法院辦理刑事訴訟案件應行注意事項第162 條規定：
    「……所稱具體理由，係指須就不服之判決為具體之指摘而
    言，如僅泛稱原判決認事用法不當或採證違法、判決不公等
    ，均非具體理由。……」亦即所謂具體理由，必係依據卷內
    既有訴訟資料或提出新事證，指摘或表明第一審判決有何採
    證認事、用法或量刑等足以影響判決本旨之不當或違法，而
    構成應予撤銷之具體事由，始克當之（例如：依憑證據法則
    具體指出所採證據何以不具證據能力，或依憑卷證資料，明
    確指出所為證據證明力之判斷如何違背經驗、論理法則）；
    倘僅泛言原判決認定事實錯誤、違背法令、量刑失之過重或
    輕縱，而未依上揭意旨指出具體事由，或形式上雖已指出具
    體事由，然該事由縱使屬實，亦不足以認為原判決有何不當
    或違法者（例如：對不具有調查必要性之證據，法院未依聲
    請調查亦未說明理由，或援用證據不當，但除去該證據仍應
    為同一事實之認定），皆難謂係具體理由，俾與第二審上訴
    制度旨在請求第二審法院撤銷、變更第一審不當或違法之判
    決，以實現個案救濟之立法目的相契合，並節制濫行上訴（
    最高法院97年度台上字第892 號判決意旨參照）。
二、經查，上訴人即被告甲○○雖於民國99年5 月4 日即上訴期
    間屆滿（即99年5 月7 日）前提出上訴書狀，並具理由略以
    伊犯罪後已坦承犯行，表示悔意，經原審及檢察官同意依簡
    式審判程序判決，而以認罪協商方式言明以有期徒刑7 月為
    判決基礎；且被告前另經判處施用毒品2 罪，各處有期徒刑
    7 月，依比例原則本次亦應以7 月為判決基礎，則原審未思
    及前2 罪均獲判有期徒刑7 月，而否認被告悔悟之心，不免
    令被告認定承認也是判決重刑，乾脆全力否認，而被告已因
    毒品及竊盜等罪，應執行有期徒刑3 年6 月，身體狀況不佳
    ，不堪負擔刑期，請求減輕為有期徒刑7 月云云。
三、經查，被告經原審論以施用第一級毒品罪，判處有期徒刑9
    月，已經原審判決敘述：被告施用第一級毒品之犯行，業經
    被告自白，且有濫用藥物尿液檢體監管紀錄表（編號：I-47
    1 ）、高雄市立凱旋醫院98年12月22日濫用藥物尿液檢驗報
    告各1 紙，臺灣高等法院被告前案紀錄表為憑。且被告前因
    煙毒案件，經臺灣花蓮地方法院以77年度訴字第224 號判處
    有期徒刑3 年6 月，上訴後，經臺灣高等法院花蓮分院以78
    年度上訴字第30號判決駁回上訴確定，嗣經裁定減刑，並與
    他案合併執行後，於83年1 月7 日縮短刑期假釋出監。假釋
    期間，因妨害自由案件，經本院以83年度訴字第3706號判處
    有期徒刑8 月確定；且因肅清煙毒條例及竊盜等案件，經臺
    灣高等法院高雄分院以84年度上訴字第162 號、84年度上訴
    字第721 號分別判處應執行有期徒刑3 年2 月、10月確定，
    上開3 案並經裁定應執行有期徒刑4 年確定，嗣撤銷假釋，
    執行殘刑，接續執行，於86年10月24日縮短刑期假釋出監。
    假釋期間，再因竊盜案件，經原審以87年度易字第4807 號
    判決判處應執行有期徒刑1 年6 月確定；另因竊盜及贓物案
    件，經本院以89年度上易字第2176號、91年度上易字第199
    號分別判處有期徒刑9 月、8 月、1 年確定，並經裁定應執
    行有期徒刑2 年2 月確定，嗣撤銷假釋，執行殘刑，接續執
    行，於93年10月14日縮短刑期假釋出監，至94年4 月19 日
    保護管束期滿止，因未撤銷假釋，所處有期徒刑視為執行完
    畢，其前受有期徒刑執行完畢後，5 年內故意再犯有期徒刑
    以上之本罪，應論以累犯並依法加重其刑；復於量刑審酌被
    告前經強制戒治執行完畢釋放後，仍未能徹底戒絕毒品，再
    犯本件施用毒品罪，顯見其自制力不足，惟念所犯施用毒品
    罪乃屬戕害自身身心健康行為，且其犯後已坦認犯行等一切
    情狀，理由堪稱完備，且依其量刑審酌之事項，亦無何違反
    刑法第57條規定之情事，客觀上並無不當之處。
四、被告雖執前詞提起上訴，惟原審係因被告於準備程序為有罪
    之陳述，經徵詢檢察官及被告之意見後，裁定於同日進行簡
    式審判程序，有原審99年4 月6 日準備程序筆錄在卷可查，
    且自被告上訴狀，亦可認其明知原審係進行簡式審判程序，
    並非認罪協商程序，則原審及檢察官豈有先行同意被告應處
    有期徒刑7 月之可能，顯係未依憑卷證資料憑空指摘原判決
    ；再量刑輕重，係屬法院得依職權自由裁量之事項，苟已斟
    酌刑法第57條所列情狀而未逾越法定刑度，不得遽指為違法
    ，更無應受前案判決刑度拘束之理，尤以被告反覆實施同一
    之犯罪，既無悔意，如仍量處相同刑度，豈得事理之平，上
    訴意旨徒以其前案獲判之刑期，指摘原判決量刑過重云云，
    仍非明確指出原審判決上開所為之判斷及量刑，有如何違背
    經驗、論理法則之處，亦即並未就原審之採證及判斷指出判
    決有何違背法令或不當之處，其上訴即不合法律上之程式。
五、再上訴不合法律上之程式之情形，雖依刑事訴訟法第367 條
    但書規定：「但其情形可以補正而未經原審法院命其補正者
    ，審判長應定期先命補正。」，惟該條但書規定係指上訴書
    狀未敘述理由，原審未命補提理由書狀之情形。換言之，應
    認僅於被告或檢察官上訴未敘述理由時，原審法院可命其補
    正，而未經原審法院命其補正，第二審法院審判長始應定期
    間先命補正，苟被告或檢察官提起上訴時，上訴書狀已載理
    由者，即不適用。被告上訴書狀敘述之上訴理由是否具體，
    既非原審法院可命補正之事項，即毋庸先命補正。從而，上
    訴人即被告之上訴理由書狀未敘述具體理由，且於上訴期間
    屆滿後之20日內（即99年5 月27日以前），亦未補提上訴具
    體理由，依上開規定，顯屬違背法律上之程式，應由本院依
    同法第367 條前段、第372 條規定，不經言詞辯論判決如主
    文。
中    華    民    國    99    年    7     月    27    日
                  刑事第七庭  審判長法  官 莊飛宗
                                    法  官 謝宏宗
                                    法  官 蔡廣昇
以上正本證明與原本無異。
如不服本判決應於收受本判決後10日內向本院提出上訴書狀，其
未敘述上訴理由者，並得於提起上訴後10日內向本院補提理由書
狀（均須按他造當事人之人數附繕本）「切勿逕送上級法院」。
中    華    民    國    99    年    7     月    27    日
                                    書記官  曾允志

司法院資訊處製作；財團法人民間司法改革基金會備份。
